【裁判字號】    95,抗,1374
【裁判日期】    951120
【裁判案由】    假處分
【裁判全文】
臺灣高等法院民事裁定                  95年度抗字第1374號
    抗  告  人  甲○○○
    代  理  人  李耀馨律師
上列抗告人與相對人乙○○○等間假處分事件，對於中華民國
95年8月18日臺灣臺北地方法院95年度裁全字第11775號裁定，
提起抗告，本院裁定如下：
    主  文
原裁定關於駁回抗告人後開第二項之聲請部分，並聲請費用之裁
判廢棄。
上開廢棄部分，抗告人以新台幣肆拾伍萬元為相對人提供擔保後
，於本案所有物返還訴訟確定前，相對人應暫先返還抗告人如附
表一、二、三所示蝴蝶人樹脂雕塑品五十七只、製作樹脂雕塑品
之模具一具、燈箱兩個。
其餘抗告駁回。
聲請及抗告程序費用由抗告人負擔二分之一。
    理  由
一、抗告人於原法院聲請意旨略以：抗告人之夫婿李孝祥於民國
    （下同）94年6月6日與乙○○○訂立房屋租賃契約，以每月
    租金新台幣（下同）2萬元，自同年月15日起95年6月14日止
    ，租用台北市○○路153號4樓房屋（下稱系爭房屋），與抗
    告人共同居住使用。惟因漏水問題提前終止契約，並於95
    年4月21日搬離。由於搬家過程匆忙，現場遺留抗告人所有
    蝴蝶人樹脂雕塑品50只、製作樹脂雕塑品模具1具，油畫工
    具2組（含2套顏料、1支油畫筆）、燈箱2個、西屋牌下吹式
    冷氣機（型號AL-1 2SB）及右吹式冷氣機（型號AC-1803PS
    ）各1台、聲寶牌右吹式冷氣機（型號AW-D20BR）1台等財物
    未及取走，多次要求索回遭拒，為免前揭聲請人職業上所必
    須之器具及物品滅失，願供擔保以代釋明，聲請定暫時狀態
    之假處分，於所有物返還請求訴訟終結前，先行取回前揭物
    品云云。
二、原法院則以抗告人主張其請求返還之前述物品置放於系爭房
    屋內，而出租人乙○○○拒絕返還，雙方所爭執之法律關係
    僅為所有物返還請求權，惟抗告人並未提出能即時調查之證
    據，以釋明有避免重大之損害或其他相類情事而有定暫時狀
    態之必要，故本件聲請即無理由，不應准許。
三、抗告意旨略以系爭房屋經勘驗後現存有蝴蝶人樹脂雕塑品57
    只、製作樹脂雕塑品模具一具，燈箱二個及西屋下吹式冷氣
    型號AL-12SB、SAMPO右吹式冷氣型號AW-D20BR冷氣一台，在
    相對人占有中。上開聲明定暫時狀態返還之物品，其中蝴蝶
    人樹脂雕塑品及燈箱係需立即作為展覽之用，蓋上開作品未
    能在寶藏嚴展出，與抗告人展覽計畫不符，遭人詬病，致聲
    譽受損，是否取消資格目前未卜。且此等為抗告人主要作品
    ，邀約者常對此邀請展覽，目前即有2006屏東半島藝術季急
    用，後續信有其他藝術展覽邀約，仍有急迫需用之情況，模
    具則為生產蝴蝶人樹脂雕塑品以供展覽之用，與展覽品係一
    體，亦具急迫性。至冷氣二台雖因天氣轉涼，但因展覽場所
    位置或佈置之關係，不通風之情況，十分常見，故須有冷氣
    送風作為調節空氣之用，否則展覽將受影響等語，爰聲明(一)
    原裁定廢棄。(二)准許抗告人提供現金或財團法人法律扶助基
    金會台北分會出具之保證書後，於本案所有物返還訴訟確定
    前，相對人應暫先返還抗告人蝴蝶人樹脂雕塑品57只、製作
    樹脂雕塑品模具一具，燈箱二個及西屋下吹式冷氣型號AL-
    12SB、SAMPO右吹式冷氣型號AW-D20BR冷氣各一台。
四、按於爭執之法律關係，為防止發生重大之損害或避免急迫之
    危險或有其他相類之情形而有必要時，得聲請為定暫時狀態
    之處分。民事訴訟法第538條第1項定有明文。次按假處分之
    聲請應表明請求及其原因事實、假處分之原因，請求及假處
    分之原因應釋明之；前項釋明如有不足，而債權人陳明願供
    擔保或法院認為適當者，法院得定相當之擔保，命供擔保後
    為假處分，民事訴訟法第538條之4、第533條準用第526條第
    1、2項分別定有明文。而定暫時狀態之假處分，並非為保全
    債權人之強制執行，祇以就爭執之法律關係，有定暫時狀態
    之必要時，與保全程序之假處分性質相近，故民事訴訟法第
    538條特別規定予以準用。此項法律關係，不問其為財產的
    或非財產的法律關係，權利人均可依假處分所定之暫時狀態
    實現其權利，義務人亦應暫時容忍現狀存續之義務。至於將
    來在本案訴訟是否主張損害賠償請求權係另一問題，並不影
    響權利人定暫時狀態假處分之聲請。
五、經查抗告人之夫為李孝祥，而李孝祥向相對人承租系爭房屋
    ，因故搬離系爭房屋時，未詳察下將抗告人創作之蝴蝶人樹
    脂雕塑品及模具、燈箱、冷氣等物，均留在原處未及遷出，
    惟上開蝴蝶人樹脂雕塑品及燈箱係需作為抗告人參加藝術展
    覽之用，且抗告人曾與寶藏嚴共生聚落訂立駐村藝術家合約
    書，依據該合約第4項第10款約定，抗告人不得一個月未使
    用，否則取消駐村資格，且兩年內不得再進駐，有合約書、
    駐村藝術家徵選計畫申請表、房屋租賃契約書、戶籍謄本、
    中華民國居留權等影本附原法院及本院卷可按（見本院卷第
    15至19頁、第62、76頁）；抗告人復主張因蝴蝶人作品放置
    在系爭房屋處，致未能在寶藏嚴展出，與抗告人展覽計畫不
    符，遭人詬病，致聲譽受損，是否遭取消資格目前未卜，且
    蝴蝶人樹脂雕塑品為抗告人主要作品，邀約者常對此邀請展
    覽，目前有2006屏東半島藝術季邀約，復據其提出2006 年
    11月10日至11月27日止之屏東半島藝術季之邀請函影本可按
    （見本院卷第58至61頁），故其主張後續信有其他藝術展覽
    邀約其提供蝴蝶人樹脂雕塑品等物參展，尚非不可採信。而
    模具（生產蝴蝶人樹脂雕塑品以供展覽之用）係生產展覽品
    ，大、小燈箱係為供上開作品參展之用，為整體展覽之必要
    。至冷氣二台已因天氣轉涼，且展覽場所空調，應為主辦單
    位所負責，故並無提供冷氣機送風作為調節空氣之必要。則
    抗告人主張其蝴蝶人作品、模具、大小燈箱等作品若未取回
    ，將造成抗告人嗣後承接案件或申請補助之極大困難，為避
    免因纏訟日久而造成無法回復之重大損害，有定暫時狀態之
    必要等語，雖此項釋明尚有未足，惟其陳明願供擔保以補釋
    明之不足，本院認由抗告人提供擔保金45萬元以補釋明不足
    ，爰酌定供擔保金准許假處分如主文第2項所示。另其雖稱
    願提供財團法人法律扶助基金會台北分會出具之保證書為相
    對人提供擔保，惟未釋明上開事實，故不予准許，併此敘明
    。
六、原法院駁回抗告人上開應准許部分之聲請，即有未合，抗告
    人求予廢棄改判，為有理由。爰將原裁定廢棄改判如主文第
    2項所示。至於原法院駁回抗告人上開不應准許部分之聲請
    ，並無不合，抗告意旨求予廢棄改判，為無理由，應予駁回
    。
七、相對人雖執：系爭物品為李孝祥之物，且係相對人依法留置
    ，非抗告人執行職業之必需品等語。惟查所辯乃實體上問題
    ，揆諸前揭說明，仍應認抗告為有理由。
八、據上論結，本件抗告為一部有理由，一部無理由，爰裁定如
    主文。
中    華    民    國    95    年    11    月    20    日
                    民事第十三庭
                        審判長法  官  陳昆煇
                              法  官  陳駿璧
                              法  官  李錦美
正本係照原本作成。
不得抗告。
中    華    民    國    95    年    11    月    21    日
                              書記官  明祖全


司法院資訊處製作；財團法人民間司法改革基金會備份。
